臺灣臺南地方法院民事判決　九十三年度訴字第九六六號
　　原　　　告　甲○○
　　被　　　告　乙○○
　　被　　　告　丙○○
　　被　　　告　丁○○
右當事人間請求侵權行為損害賠償事件，本院於民國九十三年十月十四日言詞辯論終
結判決如左：
    主    文
被告乙○○、丙○○應連帶給付原告新台幣拾柒萬壹仟壹佰肆拾壹元，及自民國九十
三年六月二十四日起至清償日止，按週年利率百分之五計算之利息。
原告其餘之訴駁回。
訴訟費用由被告乙○○、丙○○連帶負擔三分之二；餘由原告負擔。
本判決原告勝訴部分得假執行，被告乙○○、丙○○如於假執行程序實施前以新台幣
拾柒萬壹仟壹佰肆拾壹元為原告預供擔保免為假執行。
原告其餘假執行之聲請駁回。
    事 實 及 理 由
甲、程序方面：
  一、本件被告丙○○未於言詞辯論期日到場，核無民事訴訟法第三百八十六條所列
      各款情形，應依原告之聲請，由其一造辯論而為判決。
  二、按刑事法院得依刑事訴訟法第五百零四條規定，將附帶民事訴訟以裁定移送於
      該院民事庭者，以刑事部分宣告被告有罪之判決者為限，若刑事訴訟諭知免訴
      之判決者，刑事法院本應依同法第五百零三條第一項前段規定，以判決駁回原
      告之訴，如誤以裁定移送於民事庭，其訴之不合法，不因移送民事庭而受影響
      ，受移送之民事庭應認原告之訴為不合法以裁定駁回之，最高法院六十六年臺
      上字第一０九四號固著有判例，惟附帶民事訴訟移送民事庭前之訴訟行為是否
      合法，仍應依刑事訴訟法決之（最高法院四十一年臺上字第五０號判例參照）
      ，其訴訟是否合法，應以刑事法院裁定移送時為準。被告丁○○被訴傷害部份
      既未經刑事庭為宣告被告有罪之判決，且查該部份復未經檢察官起訴，有九十
      一年度偵字第一二二五一號起訴書及本院九十三年度易字第九九號判決正本在
      卷足憑，是則刑事庭逕將被告丁○○部份一併移送，此部份之訴顯不合法，依
      法應予駁回。
乙、實體方面；
一、本件原告起訴主張：
  一被告等人於民國九十一年八月十九日下午六時二十五分許，無故將車號七Ｊ－八
    ０三一號自用小客車停放於原告住處，適原告駕車返回而要求將車駛離，而發生
    爭執，即為被告等人圍毆，致原告受有「頸部挫擦傷、左手肘挫擦傷、左髕骨骨
    折」等如診斷證明所載之傷害，案經檢察官起訴，並移請鈞院審理中（一審判決
    乙○○、丙○○傷害罪刑，現繫屬第二審中）。
  二按「數人共同不法侵害他人權利者，連帶負損害賠償責任」；「不法侵害他人之
    身體或健康者，對於被害人因此喪失或減少勞動力或增加生活上之需要者，應負
    賠償責任」；「不法侵害他人之身體、健康、名譽或自由者，被害人雖非財產上
    之損害，亦得請求賠償相當之金額」，為民法第一百八十五條、第一百九十三條
    第一項、第一百九十五條第一項前段分別定有明文。查，被告無故共同毆打原告
    之行為，與原告受有傷害之結果，兩者間具有因果聯絡關係，是原告自得爰依侵
    權行為法律關係請求被告等應負連帶賠償責任，並依刑事訴訟法第四百八十七條
    之規定提起本件訴訟。
  三謹就原告請求賠償之項目及金額，分述如下：
　  (一)醫療費用部份：
　　1.新樓醫院部份：原告因無故受被告等人毆打，自九十一年八月十九日入院接受
　　　治療迄今所支出之必要醫療費用共計新台幣二萬一千一百四十一元。
　　2.乾坤堂中藥行部份：原告因傷及左骨賓骨骨折（即膝蓋骨碗），於接受醫院手
      術治療，嗣後並經拔除鋼丁後，至今腳骨仍無法正常彎曲及行走，而每隔數日
      即需施以中藥藥膏治療，故至今所支出之藥膏費用共計新台幣二萬二千元。
　　上開醫藥費用均屬原告之必要醫療費用，共計為新台幣四萬三千一百四十一元，
    此有醫藥收據共計七紙可稽，依法自應由被告等負連帶賠償。
　  (二)減少勞動力而增加費用支付之損害：
　  查，原告本身務農，前約有一甲土地種植木瓜及柳丁等農作物，自原告於九十一
    年八月十九日骨折（骨碗）受傷後迄今已達一年八個月，故於上開農作物之噴藥
    、除草及採收期均無法親自工作，而需雇請工人代勞上開工作，其支出之項目費
    用如左：
    1.雇人噴藥工作費用：
      按農作物每月需噴藥一次，以防病蟲害，每次雇請工人費用為新台幣二千五百
　　　元，又原告受傷至今以二十個月，共計支付雇請工人噴藥費用支出為新台幣五
      萬元整（計算方式為2500元×20次＝50000元）。
    2.雇人採收農作物費用：
      按原告所種植之農作物迄今已採收一次，每次採收期為六十餘天，原告受傷致
      均無法親自下園採收，而需雇請工人代為採收，每人每天工資為新台幣一千二
      百元，共計為新台幣七萬二千元整（計算方式為1200元×60天＝72000元）。
　　上開減少勞動力而增加之費用共計新台幣十二萬二千元整，依法自應由被告等人
    負連帶賠償責任。
　(三)精神慰撫金：
　　查原告自無故受被告等人毆打，致受有左臏骨骨折（即膝蓋骨碗）之嚴重傷害，
    經手術鋼釘接合及嗣後手術取出鋼釘迄今已近二年，該骨折部位尚未能痊癒且日
    日隱隱異常作痛，目前仍在持續治療中且原告迄今止仍無法正常的行走及工作，
    故其近二年來長期所受之痛苦顯已非言語所能形容，特爰依法請求慰撫金新台一
    百五十萬元，以資慰藉。
　以上(一)＋(二)＋(三)項共計新台幣一百六十六萬五千一百四十一元。
  提出診斷證明、醫藥收據共計七紙為證。求為判決；
  一被告等應連帶給付原告新台幣壹佰拾陸萬伍仟壹佰肆拾壹元，及自本起訴狀送達
    之翌日起至清償日止，按年利五釐計算之利息。
  二前項聲明原告願提供擔保，請准宣告假執行。
  三訴訟費用由被告負擔。
二、被告乙○○、丙○○辯解略稱：
  一否認有傷害原告。二刑事部份已上訴二審。
三、本院依職權調閱本院九十三年度易字第九九號刑事案卷，及函查兩造之財產與所
    得資料之情形等。
四、按「數人共同不法侵害他人之權利者，連帶負損害賠償責任﹔不能知其中孰為加
    害人者，亦同。造意人及幫助人，視為共同行為人。」，民法第一百八十五條定
    有明文。本件雖無證據可供證明被告唆使他人毆打原告之動機，然依上開法律規
    定，其唆使他人毆打原告成傷，仍視為共同行為人，自應負共同侵權行為之損害
    賠償責任，原告本於侵權行為之法律關係請求其賠償，自屬有據。次按因故意或
    過失不法侵害他人權利者，負損害賠償責任；不法侵害他人之身體或健康者，對
    於被害人因此喪失或減少勞動能力，或增加生活上之需要時，應負損害賠償責任
    。不法侵害他人之身體、健康者，被害人雖非財產上之損害，亦得請求賠償相當
    之金額，民法第一百八十四條第一項前段、第一百九十三條第一項、第一百九十
    五條第一項前段分別定有明文，茲就原告請求被告賠償之各項損害審酌如下：
（一）醫療費一萬四千四百二十元及膏藥二萬二千元部份：
      原告主張其因遭毆打受傷，支出醫療費用二萬一千一百四十一元部份，業據提
      出台南市新樓醫院住院費用清單五張為證，此等支出自屬身體健康遭受不法侵
      害所增加生活上之需要，應予准許，至於原告另主張其又因傷及左骨髕骨折（
      即膝蓋骨碗），於接受醫院手術治療，嗣後並經拔除鋼丁後，至今腳骨仍無法
      正常彎曲及行走，而每隔數日即需施以中藥藥膏治療，故至今所支出之藥膏費
      用共計新台幣二萬二千元部份，原告既經新樓醫院醫療至痊癒，因何需要另行
      購買膏藥治療，自應由原告提出證據證明，惟原告並無法提出證據證明此對其
      有利事實，此部份請求不應准許。
（二）勞動能力損失十二萬二千元部份：
      原告主張本身務農，前約有一甲土地種植木瓜及柳丁等農作物，自原告於九十
      一年八月十九日骨折（骨碗）受傷後迄今已達一年八個月，故於上開農作物之
      噴藥、除草及採收期均無法親自工作，而需雇請工人代勞上開工作，其支出之
      項目費用如左：
      1.雇人噴藥工作費用：
      按農作物每月需噴藥一次，以防病蟲害，每次雇請工人費用為新台幣二千五百
　　　元，又原告受傷至今以二十個月，共計支付雇請工人噴藥費用支出為新台幣五
      萬元整（計算方式為2500元×20次＝50000元）。
      2.雇人採收農作物費用：
      按原告所種植之農作物迄今已採收一次，每次採收期為六十餘天，原告受傷致
      均無法親自下園採收，而需雇請工人代為採收，每人每天工資為新台幣一千二
      百元，共計為新台幣七萬二千元整（計算方式為1200元×60天＝72000元）。
　  　上開減少勞動力而增加之費用共計新台幣十二萬二千元整，依法自應由被告等
      人負連帶賠償責任。
      惟查，原告就此部份之請求，除並未提出證據證明田園有採收、施藥之事實，
      且自陳無法提出任何有利之證據，就是否確有僱用他人代為採收、施藥，也自
      陳無法證明，從而，原告之請求，不應准許。
 (三) 原告請求精神慰撫金一百五十萬元部分：
      原告遭人毆打而受有「頸部挫擦傷、左手肘挫擦傷、左髕骨骨折」等傷害，於
      肉體及精神上自受相當之痛苦，經斟酌原告之年齡為四十八歲、學歷為農校畢
      業，務農，所受傷害之情形，及被告二人細故加害原告，惡性及侵害性均非輕
      微，暨兩造之身分、地位等各情狀，本院認原告之請求於十五萬元之範圍內，
      尚屬相當，逾此數額之請求，為無理由。
四、末按給付有確定期限者，債務人自期限屆滿時起，負遲延責任；給付無確定期限
    者，債務人於債權人得請求給付時，經其催告而未為給付，自受催告時起，負遲
    延責任；其經債權人起訴而送達訴狀，或依督促程序送達支付命令，或為其他相
    類之行為者，與催告有同一之效力；民法第二百二十九條第一、二項分別定有明
    文。又遲延之債務，以支付金錢為標的者，債權人得請求依法定利率計算之遲延
    利息；但約定利率較高者，仍從其約定利率；而應付利息之債務，其利率未經約
    定，亦無法律可據者，週年利率為百分之五；亦為同法第二百三十三條第一項、
    及第二百零三條所明定。查本件原告請求被告應賠償之金額，並未定有給付之期
    限，則原告請求自起訴狀繕本送達被告之翌日起，即自九十三年六月二十四日起
    至清償日止，按週年利率百分之五計付遲延利息，並未逾上開規定之範圍，亦無
    不合。
五、本件待證事實已臻明確，兩造其餘之攻擊防禦方法及舉證，於判決結果已不生影
    響，爰不一一詳為論述，附此敘明。
六、綜上所述，原告本於侵權行為之法律關係，請求被告給付十七萬一千一百十一元
    ，及自九十三年六月二十四日起至清償日止，按週年利率百分之五計算之利息，
    洵屬有據，應予准許。其請求逾上開金額部分，即無理由，不應准許。兩造均陳
    明願供擔保聲請宣告假執行，就原告勝訴部分，核無不合，爰分別酌定相當之擔
    保金額，併宣告之，就原告敗訴部分，其假執行之聲請失所附麗，應併予駁回。
七、結論：本件原告之訴為一部有理由，一部無理由，並依依民事訴訟法第三百八十
    五條第一項前段、第七十八條、第七十九條但書、第八十五條第二項、第三百九
    十條第二項、第三百九十二條，判決如主文。
中　　　華　　　民　　　國　　九十三　　年　　　十　　　月　　二十一　　日
　　　　　　　　　　　 　　　　　　 臺灣臺南地方法院民事第一庭
　　　　　　　　　　　　　　　　　　　　　　法　　　官　何清池
右為正本係照原本作成
如對本判決上訴，須於判決送達後廿日內向本院提出上訴狀
中　　　華　　　民　　　國　　九十三　　年　　　十　　　月　　二十一　　日
                                            法院書記官  陳信良
